臺灣雲林地方法院民事裁定　　　　　　 100年度監宣字第63號
聲　請　人　蕭國興
相　對　人　蕭國財
上列聲請人聲請監護宣告事件，本院裁定如下：
    主      文
宣告蕭國財（男、民國○○年○○月○○日生、國民身分證統一編號：
Ｚ000000000號）為受輔助宣告之人。
選定蕭國興（男、民國○○年○○月○○日生、國民身分證統一編號：
Ｚ000000000號）為受輔助宣告之人之輔助人。
聲請費用新臺幣壹仟元由受輔助宣告之人負擔。
    理    由
一、聲請意旨略以：聲請人蕭國興為相對人胞兄，相對人自民國
    83年10月11日起因重度智障，雖送醫診治但不見起色，近日
    甚且已因精神障礙或其他心智缺陷，致不能為意思表示或受
    意思表示，或不能辨識其意思表示之效果，爰依民法第14條
    第1 項、民事訴訟法第597 條第1 項之規定，聲請對其為監
    護之宣告，並依民法第1111條之規定，指定聲請人為相對人
    之監護人，暨指定蕭國堂為會同開具財產清冊之人，且命相
    對人之監護人及會同開具財產清冊之人於監護開始後二個月
    內開具財產清冊陳報鈞院。若鈞院認相對人尚未達可為監護
    宣告之程度，則請依民法第14條第3 項、第15條之1 第1 項
    、民事訴訟法第624 條之3 之規定為輔助宣告等語。
二、按法院對於監護之聲請，認為未達民法第14條第1 項之程度
    者，得依民法第15條之1 第1 項之規定，為輔助之宣告，民
    法第14條第3 項定有明文；法院對於監護之聲請，認為未達
    民法第14條第1 項之程度，而有輔助宣告之原因者，得依職
    權以裁定變更為輔助宣告，亦為民事訴訟法第624 條之3 第
    1 項所明定。次按對於因精神障礙或其他心智缺陷，致其為
    意思表示或受意思表示，或辨識其意思表示效果之能力，顯
    有不足者，法院得因本人、配偶、四親等內之親屬、最近一
    年有同居事實之其他親屬、檢察官、主管機關或社會福利機
    構之聲請，為輔助之宣告。受輔助宣告之人，應置輔助人，
    民法第15條之1 第1 項、第1113條之1 第1 項亦定有明文。
    依民法第1113條之1 第2 項準用同法第1111條之1 規定，法
    院選定輔助人時，應依受輔助宣告之人之最佳利益，優先考
    量受輔助宣告之人之意見，審酌一切情狀，並注意下列事項
    ：(一)受輔助宣告之人之身心狀態與生活及財產狀況。(二)受輔
    助宣告之人與其配偶、子女或其他共同生活之人間之情感狀
    況。(三)輔助人之職業、經歷、意見及其與受輔助宣告之人之
    利害關係。(四)法人為輔助人時，其事業之種類與內容，法人
    及其代表人與受輔助宣告之人之利害關係。
三、經查，聲請人上開主張，業據其提出戶籍謄本、中華民國殘
    障手冊、親屬系統表等件為證，且相對人經本院法官在鑑定
    人即財團法人天主教若瑟醫院醫師詹智堯前呼喚其姓名雖能
    回答，亦能回覆簡單之問題，然其經鑑定人詹智堯醫師鑑定
    稱：相對人智能不足，領有重度殘障手冊，其精神狀態經檢
    查，相對人只能聽懂簡單的問題，及回答很簡單，相對人不
    會寫自己的名字，也不會寫阿拉伯數字，沒有能力做個位數
    的加減，經判斷其精神及心智程度目前為意思表示及受意思
    表示、辨識其意思表示效果之能力明顯不足，已達輔助宣告
    之程度等語，有鑑定筆錄在卷可稽。本院審酌上情，認相對
    人非完全不能辨識其意思表示之效果，未達應受監護宣告之
    程度，惟其辨識能力顯有不足，從而，聲請人聲請監護宣告
    ，尚屬有間，惟相對人仍有受輔助之必要，爰依職權以裁定
    為輔助之宣告。
四、次查，聲請人蕭國興為受輔助宣告人之胞兄，受輔助宣告人
    未婚、無子女，除父母均已過世外，其兄弟姊妹有蕭國堂、
    蕭秀蘭、蕭秀琴等人，有戶籍謄本、親屬系統表附卷可參。
    本院審酌上情，並考量受輔助宣告人平日係與聲請人共同居
    住生活，日常起居由其照料，聲請人實係負責照護受輔助宣
    告人之人，亦有意願擔任受輔助宣告人之輔助人等情狀，認
    聲請人蕭國興應有輔助受輔助宣告人之能力，並適於任之，
    是由聲請人蕭國興任輔助人，符合受輔助宣告人蕭國財之最
    佳利益，爰依前揭規定，選定聲請人蕭國興為受輔助宣告之
    人蕭國財之輔助人。
五、依民事訴訟法第608 條第1 項、第624 條之1 第3 項，裁定
    如主文。
中    華    民    國  100     年    6     月    27    日
                          家事法庭法官  潘雅惠
正本係照原本作成。
如不服本裁定關於選定輔助人部分，應於送達後十日內向本院提
出抗告狀，並繳納抗告費新臺幣1,000 元；其餘關於宣告輔助之
部分，不得抗告。
中    華    民    國  100     年    6     月    27    日
                                書記官  陳美華